【裁判字號】    99,交抗,1539
【裁判日期】    990805
【裁判案由】    違反道路交通管理處罰條例
【裁判全文】
臺灣高等法院交通事件裁定            99年度交抗字第1539號
抗  告  人
即受處分人  甲○○
上列抗告人因違反道路交通管理處罰條例案件，不服臺灣臺北地
方法院，中華民國99年6 月25日所為裁定（99年度交聲字第1055
號，原處分案號：臺北市交通事件裁決所民國99年5 月12日北市
裁申字第裁22-AEY546606號），提起抗告，本院裁定如下：
    主  文
原裁定撤銷，發回臺灣臺北地方法院。
    理  由
一、原裁定意旨略以：受處分人甲○○於民國99年4 月16日14時
    許，騎乘車號BVP-458 號重型機車（下稱違規車輛），在臺
    北市○○路1 巷口，因「駕車行經有燈光號誌管制之交岔路
    口闖紅燈」之違規，為臺北市政府警察局萬華分局警察由對
    向追上攔停並掣單舉發；受處分人不服，於舉發通知單上所
    載之應到案日期內到案提出申訴，原處分機關函請舉發機關
    調查結果，仍認受處分人有上揭違規行為，乃依道路交通管
    理處罰條例第53條第1款、第63條第1項，裁處罰鍰新臺幣（
    下同）1,800元，並記違規點數3點。受處分人雖辯稱，本件
    並無證據，舉發員警當時騎乘警車在行進途中，且攔停地點
    看不到違規地點的號誌，可能有誤判之嫌云云。惟受處分人
    於上揭時、地駕駛違規車輛違規闖紅燈等情，有臺北市政府
    警察局萬華分局99年6 月8日北市警萬分交字第09935709700
    號函為據，是受處分人確有「駕駛人行經有燈光號誌管制之
    交岔路口闖紅燈」之違規。原處分機關所為裁罰，核無違誤
    ，受處分人之異議為無理由，應予駁回等語。
二、抗告人即受處分人甲○○抗告意旨略稱：臺北市政府警察局
    萬華分局99年6月8日北市警萬分交字第09935709700 號函中
    ，警察表示目擊受處分人經過國興路中華路口闖紅燈，與原
    審裁定認定國興路1 巷巷口之違規地點不同，足證受處分人
    自始未經過警察所指目視闖紅燈地點。警察在對街任意揮手
    攔停，違反正常執行公務之方式，又編製不實之違規事實、
    罰單，應檢討有瑕疵之舉證與執行方式，以免包庇想爭取績
    效之警察云云。
三、經查：
  (一)按法院受理交通事件，準用刑事訴訟法之規定；其處理辦法
    ，由司法院會同行政院定之，道路交通管理處罰條例第89條
    定有明文。又聲明異議案件之處理，除準用刑事訴訟法有關
    規定外，依道路交通案件處理辦法之規定處理之；交通法庭
    就聲明異議之案件，必要時，得訊問受處分人及其他關係人
    ，並得傳喚證人，命行鑑定，實施勘驗，亦為該辦法第4 條
    第1 項及第16條所明定。是以交通違規事實之認定，仍應依
    憑證據，如未能發現相當證據，或證據不足以證明，自不能
    以推測或擬制之方法，以為裁判之基礎。
  (二)原審認定受處分人確有違規所憑理由之臺北市政府警察局萬
    華分局99年6 月8日北市警萬分交字第09935709700號函載稱
    ：「查據舉發警員表示：於99年4 月16日14時執行巡邏勤務
    時行經國興路，發現駕駛人騎乘BVP-458 號機車由水源快速
    道路往青年路方向（國興路段），經過國興路中華路口未按
    燈號指示闖紅燈行駛，員警遂自對向車道將該車攔停稽查」
    ，惟臺北市○○路並未與中華路交會，則該函引用舉發警察
    所言之真實性，非無可疑。而舉發違規行為之警察所為供述
    ，係認定本案事實之主要證據，揆諸前引道路交通案件處理
    辦法第4條第1項、第16條及準用刑事訴訟法相關規定，法院
    應傳喚其到庭以證人身份具結作證以為證據，始為妥當。
  (三)受處分人既已否認有闖紅燈之違規情事，其於臺北市○○路
    1 巷時正值綠燈變紅燈為異議理由，則受處分人是否有於號
    誌燈為紅燈時超越停止線、進入路口之行為？此關乎受處分
    人之行為是否合乎「駕駛行經有燈光號誌管制之交叉路口闖
    紅燈」之違規要件，或係違反道路交通管理處罰條例第48條
    第1項第2款之規定，則原審未傳喚舉發警察具結作證，並予
    受處分人到場表示意見之機會，以發現實質之真實，即遽認
    原處分機關所為處分，並無違誤，而駁回受處分人之聲明異
    議，尚有應調查之證據而未調查之處，自難昭折服。是原審
    將受處分人之聲明異議駁回，尚有未洽，受處分人提起抗告
    為有理由，爰由本院撤銷原裁定，發回原裁定法院詳為查明
    後更為裁定。
據上論斷，應依道路交通案件處理辦法第26條，刑事訴訟法第41
3條，裁定如主文。
中    華    民    國    99    年    8     月    5     日
                  刑事第二十庭審判長法  官  楊貴雄
                                    法  官  許必奇
                                    法  官  周明鴻
以上正本證明與原本無異。
不得再抗告。
                                    書記官  郭彥琪
中    華    民    國    99    年    8     月    6     日

司法院資訊處製作；財團法人民間司法改革基金會備份。
